最　高　行　政　法　院　判　決
　　　　　　　　　　　　　　　　　　 94年度判字第01864號
再 審原 告　甲　○
　　　　　　丙○○
共同訴訟代理人
　　　　　　洪文浚律師
再 審被 告　國防部
代　表　人　乙　○
訴訟代理人　徐克銘律師
上列當事人間因退伍事件，再審原告對於中華民國93年2月5日本
院93年度判字第00084號判決，提起再審之訴。本院判決如下：
　　主  文
再審之訴駁回。
再審訴訟費用由再審原告負擔。
　　理　由
一、再審被告奉行政院民國（下同）87年2月10日台87人政給字
    第210203號函核覆「國軍精實案中、少將暨上、中校級人員
    提前退伍慰助金發放要點」（下稱慰助金發放要點）及「國
    軍精實案中、少將暨上、中校級人員提前退伍特別獎勵金支
    給標準表」（下稱獎勵金支給標準表），核定實施國軍精實
    案，對服役滿20年，職缺遭裁撤申請提前退伍而經核准之人
    員，發給慰助金及特別獎勵金（下稱疏處慰勵金），再審原
    告等分別任職再審被告情報參謀次長室中校情參官及連絡官
    ，係奉准職缺裁撤得申請提前退伍人員，乃申請提前退伍。
    其中退伍部分，經再審被告所屬空軍總司令部核定再審原告
    等服現役年資20年以上，准按月給與退休俸終身。惟疏處慰
    勵金部分，則經上訴人所屬人事參謀次長室以89年3月13日
    （89）易旭字第7178號函，以再審原告等經審定為服現役年
    資未逾20年，不符89年度疏處慰勵金所定之發給資格。再審
    原告等不服，訴經再審被告89年鎔鉑訴字第137號訴願決定
    ，以上訴人人事參謀次長室於精實作業規定，為上、中校人
    員複審業務之承辦單位，未經授權得單獨對外為意思表示，
    非權責機關，複審結果應以權責機關名義核覆，逕以業務單
    位名義為之，難以維持，乃將原處分撤銷，由權責機關於收
    受決定書之次日起2個月內另為適法之處分。再審原告等於
    89年12月7日以再審被告逾2個月仍未作出處分，乃向行政院
    提起訴願，請求上訴人作成准予核發疏處慰勵金之處分。惟
    訴願機關未於提起訴願後3個月內作出訴願決定，再審原告
    等遂提起行政訴訟。嗣行政院於90年7月17日始以台90訴字
    第031477號訴願決定駁回訴願，並說明再審被告已於89年9
    月20日以（89）易旭字第25834號令否准再審原告等之申請
    。
二、原審法院審理後以90年訴字第3779號判決，撤銷訴願決定及
    原處分；並命再審被告應給付再審原告甲○979,380元、給
    付再審原告丙○○961,032元，及各自起訴狀繕本送達翌日
    起至清償日止，按週年利率百分之五計算之利息。再審被告
    不服原審法院上開判決，提起上訴，經本院以93年度判字第
    84號判決（下稱原判決），廢棄原審命再審被告給付部分之
    判決，同時駁回再審原告等此部分在第一審之訴，並駁回其
    他（原審撤銷原訴願決定及原處分部分）上訴。查本院原判
    決為不利再審原告等部分之判決，係以：行政法院並未具有
    上級行政機關之功能，不得取代行政機關而自行決定。故依
    行政訴訟法第8條所規定因公法上原因發生財產上之給付，
    而提起一般給付訴訟，其請求金錢給付者，必須以該訴訟可
    直接行使給付請求權時為限。如依實體法之規定，尚須先由
    行政機關核定或確定其給付請求權者，則於提起一般給付訴
    訟之前，應先提起課予義務訴訟，請求作成核定之行政處分
    。準此，得直接提起一般給付訴訟者，應限於請求金額已獲
    准許可或已保證確定之金錢支付或返還。本件再審原告等請
    求給付疏處慰勵金及其利息，並未經再審被告核定或確定其
    給付之請求權，尚須向再審被告提出申請，以確定其請求權
    ，再審原告等逕行提起一般給付訴訟，即屬不備起訴要件，
    顯非適法且無可補正。原審判決遽予判命再審被告應給付再
    審原告甲○、丙○○如上之給付及計付利息部分，於法尚非
    有據。上訴論旨雖未指摘及此，惟原審判決該部分既有違誤
    ，爰將原審判決該部分予以廢棄，並駁回再審原告等該部分
    在第一審之訴等由。資為其判斷之論據。
三、再審原告等提起本件再審之訴，略以：原審法院90年訴字第
    3779號判決，係以再審原告等請求再審被告應依行政院核頒
    「國軍精實案中、少將暨上、中校級人員提前退伍慰助金發
    放要點」及「國軍精實案中、少將暨上、中校級人員提前退
    伍特別獎勵金支給標準表」之規定，給付再審原告甲○979,
    380元，給付再審原告丙○○961,032元，及各自起訴狀繕本
    送達再審被告翌日起至清償日止，按週年利率百分之五計算
    之利息部分，業據其提出計算方法，並為再審被告所不爭執
    ，據以准許如上之給付請求。故上開事實乃原審法院判決之
    基礎事實，原判決應以高等行政法院判決確定之前開事實為
    判決基礎，詎原判決在無任何特別規定，或其他認高等行政
    法院判決有判決違背法令之情況下，逕自推翻高等行政法院
    所確定之事實，而率以再審原告等請求給付疏處慰勵金及其
    利息，須向再審被告提出申請，以確定其請求權，再審原告
    等逕行提起一般給付訴訟，即屬不備起訴要件等語，據以廢
    棄高等行政法院此部分之判決，顯有違背行政訴訟法第254
    條第1項規定，爰依同法第273條第1項第1款適用法規顯有錯
    誤之規定，提起本件再審之訴云云。
四、本院按：行政訴訟當事人對本院之判決提起再審之訴，必須
    具有行政訴訟法第273條第1項、第2項所列情形之一者，始
    得為之。該法條第1項第1款所謂「適用法規顯有錯誤」，係
    指原判決所適用之法規與該案應適用之現行法規相違背，或
    與解釋、判例有所牴觸者而言。查本件再審原告等申領疏處
    慰勵金，再審被告以再審原告等服現役年資未滿20年而予以
    否准，原審判決認在軍事學校基礎教育期間應折算為現役年
    資，以上開基礎事實，而為有利再審原告等之判決，本院原
    判決所憑之基礎事實，與高等行政法院認定之事實相同，並
    審查原審判決有無違背依該事實所應適用訴訟種類及訴訟要
    件，核與行政訴訟法第254條第1項規定尚無違背。次查本件
    行政訴訟起訴時應依何種訴訟種類為之，起訴應具備該種訴
    訟程序上之要件，係屬於訴訟之合法要件，法院應依職權調
    查認定之，不受當事人主張之限制，本院原判決依職權加以
    審查而為法律上之判斷，於法自無不合。又查行政訴訟法第
    8條所規定因公法上原因發生財產上之給付，而提起一般給
    付訴訟，其請求金錢給付者，必須以該訴訟可直接行使給付
    請求權時為限。如依實體法之規定，尚須先由行政機關核定
    或確定其給付請求權者，僅能提起課予義務訴訟，請求法院
    判命行政機關作成核定之行政處分，不得直接提起一般給付
    訴訟，此乃當然之法理。是本院原判決以本件再審原告等請
    求給付疏處慰勵金及其利息，依法須經再審被告核定，再審
    原告等逕行提起一般給付訴訟，即屬不備起訴要件，據以廢
    棄原審法院依一般給付訴訟命再審被告給付如上金額之判決
    ，經核與行政訴訟法第8條第1項，第254條第1項規定均無違
    背，與現行有效之解釋或判例亦無不合，自無適用法規錯誤
    之情事。從而再審意旨謂本院原判決未以高等行政法院認定
    之事實為判決基礎，擅自廢棄高等行政法院判決，有違背同
    法254條第1項規定，屬於適用法規錯誤之再審事由云云，自
    屬誤解而無足取。揆諸上開說明，本件再審之訴顯無再審理
    由，應予駁回。至原高等行政法院90年訴字第3779號判決將
    原訴願決定及原處分撤銷，本院原判決駁回再審被告此部分
    之上訴，故撤銷原訴願決定及原處分部分已確定在案，本件
    應回復至再審原告等聲請再審被告發放疏處慰勵金及其利息
    ，而再審被告尚未核定或准駁之狀況，再審被告自應儘速依
    法重為核定或准駁之處分，再審原告等仍得對再審被告重為
    之准駁處分，另依法提起救濟，此乃屬當然，併此敘明。
五、據上論結，本件再審之訴為無理由，爰依行政訴訟法第278
    條第2項、第98條第3項前段，判決如主文。
中　　華　　民　　國　　94　　年　　11　　月　 30 　　日
                  第五庭審判長法  官　高　啟　燦
                              法  官　蔡　進　田
                              法  官　黃　璽　君
                              法  官　廖　宏　明
                              法  官  楊  惠  欽
以  上  正  本  證  明  與  原  本  無  異
中　　華　　民　　國　　94　　年　　12　　月　　1　　 日
　　　　　　　　　　　　　　　書記官　彭　秀　玲
